【裁判字號】    91,交聲,138
【裁判日期】    920505
【裁判案由】    違反道路交通管理處罰條例
【裁判全文】
臺灣宜蘭地方法院交通事件裁定                    九十一年度交聲字第一三八號
    移 送機 關  交通部公路總局台北區監理所宜蘭監理站
    異  議  人  甲○○
右列受處分人因違反道路交通管理處罰條例案件，對於交通部公路局臺北區監理所宜
蘭監理站九十一年十月三十日所為之處分（宜監字第四三─000000000號）
，聲明異議，本院裁定如左：
    主  文
異議駁回。
    理  由
一、本件異議意旨略以：異議人甲○○於九十二年三月十五日在台北縣中和市○○路
    口因違反兩段式左轉之規定，遭台北縣警察局依法取締。殊不料數日以後又再次
    收到宜蘭縣監理站寄發處罰無照駕駛罰單，且已逾繳納期限。惟異議人於九十一
    年三月十五日遭舉發當日，員警並未簽發、異議人亦未簽收無照駕駛罰單，此監
    理站事後寄發之罰單，乃對於事後行為之處罰，違反公法上信賴保護原則，且逾
    繳納期限，對於異議人之權利影響甚大。異議人雖無照駕駛，惟此開立罰單之行
    為，應屬於需要當事人協力完成之行政處分，故該罰單之開立應為機關權限之濫
    用，為瑕疵程度重大之行政處分，應屬無效等語。
二、按汽車駕駛人，有左列情形之一者，處六千元以上一萬元以下罰鍰，並禁止其駕
    駛，扣留其車輛牌照：一、未領有駕駛執照駕車者。道路交通管理處罰條例第二
    十一條第一項亦定有明文。又按道路交通管理之稽查，違規紀錄，由交通勤務警
    察，或依法令執行交通稽查任務人員執行之。公路主管及警察機關就其主管業務
    ，查獲違反道路交通管理之行為者，應本於職權舉發或處理之，違反道路交通管
    理事件統一裁罰標準及處理細則第六條定有明文。另道路交通管理處罰條例第八
    條復規定，違反本條例之行為，由左列機關處罰之：一、第十二條至第六十八條
    由公路主管機關處罰。二、第六十九條至第八十四條由警察機關處罰。又違反道
    路交通管理事件統一裁罰標準及處理細則第七條亦載明，依本條例第二章各條款
    規定舉發之違反道路交通管理事件，得由中央及直轄市公路主管機關委任所屬下
    級機關處罰。
三、經查，異議人於九十二年三月十五日，於台北縣中和市○○路口因違反兩段式左
    轉之規定，遭警取締等事實，為異議人所自承，且有台北縣警察局舉發違反道路
  交通管理事件通知單（北縣警交字第Ｃ00000000）可參。異議人上開違規行為，
    經移送後，經移送機關發現異議人並未領有駕照，而依法舉發異議人，並做成交
    通部公路局台北區監理所宜蘭監理站舉發違反道路交通管理事件通知單（八九宜
    監字第000000000號），該通知單並於九十一年五月二十四日送達被告
    ，由被告之父莊和在依法收受送達，有該郵政回執一份在卷可憑。異議人對於其
    於當日未領有駕駛執照之事實既自承不諱，則移送機關為公路主管機關之下屬機
    關，其所為舉發，依道路交通管理處罰條例第七條、違反道路交通管理事件統一
    裁罰標準及處理細則第六、七條之規定，自屬有據，而無行政處分違法之問題。
    又移送機關所處罰者，係異議人當日之未有領有駕照而駕駛之違規行為，並非異
    議人事後之行為。是異議人以其後始收受該罰單即謂移送機關對事後之行為處罰
    ，亦有誤會。再者，上開通知單於九十一年五月二十四日送達，通知單上之到案
    日期為九十一年六月二十七日，異議人主張該通知單之送達已逾越到案期限，顯
    不足採。又開立罰單為公路主管機關依職權所為之舉發，已如前述，無須異議人
    協力始能完成，是異議人主張上開行政處分應異議人之協力，洵屬無據。綜上，
    本件異議為無理由，應予駁回。
四、據上論斷，應依道路交通案件處理辦法第十九條，裁定如主文。
中      華      民      國    九十二    年      五      月      五      日
                                        臺灣宜蘭地方法院交通法庭
                                            法  官  謝  佩  玲
右正本證明與原本無異。
如不服本裁定，應於裁定送達後五日內向本院提出抗告狀。( 應附繕本 )
                                            書記官  林  慶  生
中      華      民      國    九十二    年      五      月      六      日


司法院資訊處製作；財團法人民間司法改革基金會備份。
